最高法院刑事裁定　　　　　　　　　　111年度台抗字第563號
抗　告　人　周泓旭





上列抗告人因違反國家安全法案件，不服臺灣高等法院中華民國
111年3月16日延長限制出境、出海之裁定（110年度矚上訴字第3
號），提起抗告，本院裁定如下：
    主  文
抗告駁回。
    理  由
一、按刑事訴訟上之限制出境、出海，其目的在保全被告到庭，
    避免被告出境滯留國外，俾保全偵查、審判程序之進行及刑
    罰之執行。而替代羈押的限制出境、出海（刑事訴訟法第93
    條之6 ），與非替代羈押的限制出境、出海（刑事訴訟法第
    93條之2至第93條之5），屬不同類型之強制處分。其中替代
    羈押的限制出境、出海，對於基本權干預之目的與羈押同為
    保全刑事訴訟程序之進行與實現，致其准否亦應與羈押同其
    法定理由，然其對人身自由干預之手段、強度顯較羈押輕微
    ，從而准駁之審查標準，自應相應放寬。至非替代羈押的限
    制出境、出海，既非替代羈押，其審查基準不可與羈押相提
    並論。又審判中有無限制出境、出海之事由與必要性，屬事
    實審法院得依個案情節，衡酌訴訟進行程度、人權保障及公
    共利益之均衡維護等情而為合義務性裁量。倘其（延長）限
    制出境、出海之裁定，並無明顯違反比例原則或有裁量權濫
    用之情形者，即難任意指為違法或不當。
二、原裁定意旨略以：㈠抗告人周泓旭因臺灣高等法院110 年度
    矚上訴字第3 號違反國家安全法案件（下稱本案），前經原
    審認為其涉犯修正前國家安全法第5 條之1第1項之意圖危害
    國家安全或社會安定為大陸地區行政、軍事、黨務或其他公
    務機構發展組織罪，有刑事訴訟法第93條之2 第1項第2款之
    事由，且有限制出境、出海之必要，自民國110年7月23日起
    限制出境、出海8月。㈡上述限制出境、出海期間，將於111
    年3 月22日屆滿，經審核相關卷證，並由抗告人及辯護人陳
    述意見，仍認抗告人涉犯前述罪名嫌疑重大，並衡酌其為大
    陸地區人民，生活重心及主要財產均非在臺灣，一旦解除限
    制出境、出海，因此滯留境外、規避將來審判程序之進行及
    刑罰之執行的可能性非低，有相當理由足認其有逃亡之虞，
    而有刑事訴訟法第93條之2 第1項第2款之事由。復參酌本案
    訴訟進行之程度，並權衡國家刑事司法權之有效行使、社會
    秩序及公共利益、抗告人居住及遷徙自由受限制之程度，就
    其目的與手段依比例原則衡酌後，因認有繼續對抗告人限制
    出境、出海之必要，且無從以其他方式替代，裁定自111年3
    月23日起延長限制出境、出海8月。經核於法尚無違誤。
三、抗告意旨略以：抗告人為大陸地區人民，限制出境、出海處
    分，自抗告人「歸國權」觀之，其效果不亞於羈押。且原審
    業於111年3 月11日宣示本案言詞辯論終結，並定期於同年5
    月13日宣判，是以原裁定自同年3 月23日起延長限制出境、
    出海8 月，遠超出宣判日期。況刑事訴訟法規定每次限制出
    境、出海不得逾8月，自應於8月之上限範圍內為合義務性與
    合比例性之裁量，酌定適法、妥當之期間。原裁定所定8 月
    限制出境、出海期間，已逾必要之範圍，有違反比例原則之
    違法等語。
四、經查，原審已就延長限制出境、出海之相關事項，為必要之
    調查，並於原裁定詳為說明：抗告人有刑事訴訟法第93條之
    2 第1項第2款所定之事由，且有延長限制出境、出海之必要
    所憑理由。原裁定所為論斷，並無違反經驗法則、論理法則
    ，所為裁量亦無逾越比例原則或有何恣意之情形，自不得任
    意指為違法或不當。至抗告意旨所指：本案已定期於同年 5
    月13日宣判，原裁定自同年3月23日起延長限制出境、出海8
    月，遠超出宣判日期，有違比例原則等語。惟原審如維持第
    一審諭知抗告人無罪之判決，其延長限制出境、出海處分，
    依刑事訴訟法第93條之4規定，視為撤銷，不影響抗告人之
    權利。綜上，抗告意旨核係對原審依職權適法裁量之事項，
    任意指為違法或不當。其抗告為無理由，應予駁回。
據上論結，應依刑事訴訟法第412條，裁定如主文。
中    華    民    國   111    年    4     月    28    日
                  刑事第六庭審判長法  官  李  錦  樑
                                  法  官  蔡  彩  貞
                                  法  官  林  孟  宜
                                  法  官  吳  淑  惠
                                  法  官  錢  建  榮        
本件正本證明與原本無異
                                  書記官
中    華    民    國   111    年    5     月    2     日